臺灣臺北地方法院民事裁定　　　　　　　96年度訴字第4007號
原　　　告　乙○○
　　　　　　　　　　　　3樓
被　　　告　空軍總司令部
法定代理人　甲○○
上列當事人間給付餘額退伍金事件，本院裁定如下：
    主  文
原告之訴及假執行之聲請均駁回。
訴訟費用由原告負擔。
    理  由
一、按訴訟事件不屬於普通法院之權限者，依民事訴訟法第249
    條第1項第1款規定，法院應以裁定駁回之。又按憲法第16條
    規定人民有訴訟之權，旨在確保人民得依法定程序提起訴訟
    及受公平之審判。至於訴訟救濟究應循普通訴訟程序抑或依
    行政訴訟程序為之，則由立法機關依職權衡酌訴訟案件之性
    質及既有訴訟制度之功能等而為設計。我國關於民事訴訟與
    行政訴訟之審判，依現行法律之規定，分由不同性質之法院
    審理，係採二元訴訟制度。除法律別有規定外，關於因私法
    關係所生之爭執，由普通法院審判；因公法關係所生之爭議
    ，則由行政法院審判之，司法院大法官會議解釋釋字448號
    解釋可資參照。再按人民與中央或地方機關間，因公法上原
    因發生財產上之給付或請求作成行政處分以外之其他非財產
    上之給付，得提起給付訴訟，行政訴訟法第8條前段亦有明
    文之規定。
二、原告起訴意旨略以：原告之兄葉壬標於民國37年間自大陸隨
    政府空軍來台，擔任國軍空軍通信工作，於95年8月25日死
    亡，原告為其唯一之繼承人，原告向空軍總司令部申請領取
    原告之兄葉壬標之餘額退伍金時，被告始發現原告與兄葉壬
    標身分證父親欄名字記載有誤。原告身分證父親欄記載「葉
    鴻坤」，兄葉壬標父親欄記載「葉鴻」，被告即不准原告
    領取該餘額退伍金，要求原告須向戶政機關申請更正父親名
    字後方可領取餘額退伍金，惟戶政機關無法受理更正，原告
    於徵得行政院國軍退除役官兵輔導委員會高雄市榮民服務處
    之同意，暫將葉壬標遺體寄放在高雄市殯儀館，並向台灣高
    雄地方法院聲請鑑定血緣保全證據，採摘葉壬標遺體之血液
    及膚髮組織工作DNA血緣鑑定比對之樣本，與原告為血緣關
    係之鑑定，經台灣高雄地方法院函送法務部調查局鑑定，鑑
    定結果認原告與葉壬標 (機率99.99%以上)存在二親等旁系
    血緣關係，有台灣高雄地方法院民事裁定及法務部調查局鑑
    定通知書為憑。查原告之兄葉壬標並未結婚，無直系血親卑
    親屬，父母已亡，原告為其弟，係民法第1138條第3款所定
    第三順位之繼承人，該餘額退伍金，係屬葉壬標遺產，原告
    自得領取，爰依法訴請被告給付餘額退伍金云云，並聲明：
    被告應給付原告新台幣（下同）800,000元（以實際餘額退
    伍金為準），及自起訴狀繕本送達翌日起至清償日止，按年
    息5%計算之利息，並願供擔保請准宣告假執行。
三、經查，民事訴訟制度，原為保護私法上權利而設，原告請求
    被告給付退伍金餘額，係基於公法關係所生之請求權，既非
    私法上權利，自不得為民事訴訟之標的，則兩造間就該退伍
    金之給付既有爭議，自應向行政法院起訴尋求救濟，而非向
    普通法院起訴。故原告向無審判權之本院提起本件訴訟，於
    法不合，應予駁回。又原告之訴既經駁回，其假執行之聲請
    即失所附麗，應併予駁回。
四、依民事訴訟法第249條第1項第1款，第95條，第78條，裁定
    如主文。
中　　華　　民　　國　　96　　年　　5 　　月　　29　　日
                  民事第六庭    法　官　郭美杏
以上正本係照原本作成
如不服本裁定，應於送達後10日內向本院提出抗告狀，並繳納抗
告費新臺幣1,000元
中　　華　　民　　國　　96　　年　　5 　　月　　30　　日
                                書記官　潘惠梅
